臺灣雲林地方法院刑事判決
110年度易字第87號
公  訴  人  臺灣雲林地方檢察署檢察官
被      告  張益賓



上列被告因違反毒品危害防制條例案件，經檢察官聲請以簡易判
決處刑（109年度撤緩毒偵字第86號），本院斗六簡易庭認不宜
逕以簡易判決處刑（原案號：109年度六簡字第210號），改依通
常程序審理，並判決如下：
    主  文
本件公訴不受理。    
    理  由
一、聲請簡易判決處刑意旨略以：被告張益賓基於施用第二級毒
    品甲基安非他命之犯意，於民國107年2月18日晚間7時許，
    在雲林縣○○市○○里○○路000巷00弄00號住處內，以將第二級
    毒品甲基安非他命置入玻璃球內，再點火燒烤後吸食所生煙
    霧之方式，施用第二級毒品甲基安非他命1次。嗣於同年月2
    2日下午1時30分許，至臺灣雲林地方檢察署（下稱雲林地檢
    署）觀護人室報到採集尿液送驗，結果呈安非他命、甲基安
    非他命陽性反應。因認被告涉犯毒品危害防制條例第10條第
    2項之施用第二級毒品罪嫌等語。
二、按起訴之程序違背規定者，應諭知不受理之判決，並得不經
    言詞辯論為之，刑事訴訟法第303條第1款、第307條分別定
    有明文。又聲請簡易判決處刑者，與起訴有同一之效力，刑
    事訴訟法第451條第3項亦有明定。另此所稱之起訴程序違背
    規定，係指檢察官提起公訴之訴訟行為於程序上有違法律之
    規定而言。而提起公訴之訴訟行為是否於程序上有違法律規
    定，原則上固以起訴時所存在之事項及法律規定為判斷，惟
    檢察官起訴後始發生之情事變更事由，致法院不能為實體審
    理者，亦屬「起訴之程序違背規定」（最高法院109年度台
    上字第3826號判決意旨參照）。另若檢察官依法應先將被告
    送勒戒處所觀察、勒戒，卻未將被告先送勒戒處所觀察、勒
    戒，而逕行起訴，其起訴之程序違背規定，自應諭知不受理
    之判決（最高法院88年度台非字第146號判決要旨參照）。
三、按被告行為後，毒品危害防制條例業經總統於109年1月15日
    以華總一義字第10900004091號令修正公布第2、4、9、11、
    15、17至20、21、23、24、27、28、32之1、33之1、34、36
    條條文，並增訂第35條之1，除第18、24、33之1條施行日期
    經行政院以110年4月15日院臺法字第1100010649號令定自11
    0年5月1日施行外，其餘自公布後6個月即109年7月15日起生
    效施行，第24條則自110年5月1日生效施行。而依新增訂毒
    品危害防制條例第35條之1第1款規定，於該條例109年7月15
    日修正施行前犯同條例第10條之罪之案件，於修正施行後，
    偵查中之案件，由檢察官依修正後規定處理；則法院即應依
    修正後規定審查檢察官之聲請是否合法。查聲請意旨認定被
    告施用第二級毒品甲基安非他命之犯罪時間為107年2月18日
    ，係在該條例109年7月15日修正施行前，而本案起訴繫屬於
    本院之日期為修正施行後之109年8月6日（有雲林地檢署109
    年8月6日雲檢原士109撤緩毒偵86字第1099021457號函上之
    本院收文戳可證），揆諸前揭說明，本院應依修正後規定審
    查檢察官聲請簡易判決處刑是否合法。
四、又按修正後毒品危害防制條例第20條第3項規定：「依前項
    規定為觀察、勒戒或強制戒治執行完畢釋放後，3年後再犯
    第10條之罪者，適用前2項之規定」，所謂「3年後再犯」，
    只要本次再犯（不論修正施行前、後）距最近1次觀察、勒
    戒或強制戒治執行完畢釋放，已逾3年者，即該當之，不因
    其間有無犯第10條之罪經起訴、判刑或執行而受影響。而新
    修正毒品危害防制條例第35條之1第2款規定，係仿87年5月2
    0日修正施行之第35條所增訂，然當時對施用毒品者戒癮治
    療處遇方式與之後修法已得為多元處遇，難以相提並論，適
    用上應與時俱進，對於審判中之案件，法院更應依修正後之
    規定，妥為處理，俾使檢察官衡酌判斷如何經由多元化之緩
    起訴處遇達成戒除毒品目的，自不宜逕依前揭第35條之1第2
    款後段之立法說明，遽予認定有應為不起訴處分之情形，而
    逕依職權為觀察、勒戒或強制戒治之裁定（最高法院109年
    度台上字第3826號判決亦同此意旨）。
五、復按成年被告因施用毒品（含施用第一級、第二級毒品）罪
    ，經檢察官為附命戒癮治療之緩起訴處分（下稱「附命緩起
    訴」）確定，且已完成所命履行之戒癮治療，期滿未經撤銷
    ，於毒品危害防制條例修正後，不得視為事實上已接受等同
    「觀察、勒戒或強制戒治」之處遇執行完畢，倘其施用毒品
    犯行距最近1次「觀察、勒戒或強制戒治」執行完畢釋放後
    已逾3年，縱係於完成戒癮治療3年內再犯，仍需先依修正後
    毒品危害防制條例第20條第1項、第2項規定進行「觀察、勒
    戒或強制戒治」程序，不得逕行起訴（含聲請簡易判決處刑
    ）（最高法院110年度台上字第2096號判決參照）。
六、經查：　　
  ㈠被告前於87年間，因施用毒品案件，經觀察、勒戒後，認無
    繼續施用毒品傾向，於87年8月4日執行完畢釋放；又於同年
    間，因施用毒品案件，經觀察、勒戒後，認有繼續施用毒品
    之傾向，經本院以87年度毒聲字第396號裁定強制戒治，於8
    9年2月16日強制戒治期滿執行完畢，並經雲林地檢署檢察官
    以89年度戒毒偵字第15號為不起訴處分確定；復於90年間，
    因施用毒品案件，經本院以90年度毒聲字第1219號裁定強制
    戒治，於92年4月27日執行完畢出監；再於95年間，因施用
    毒品案件，經臺灣高雄地方法院以95年度易字第1680號判決
    判處有期徒刑8月確定在案，其後仍有多起施用毒品案件遭
    有罪判決確定，有臺灣高等法院被告前案紀錄表在卷可參。
　㈡被告於107年2月18日再犯本案施用毒品犯行，屬3犯以上，雖
    其於92年間強制戒治後，多次再犯施用毒品案件，惟與其最
    近1次因施用毒品而經強制戒治執行完畢釋放相距已逾3年；
    此外，被告雖於105年間，因施用毒品案件，經雲林地檢署
    檢察官以105年度毒偵字第1637號為附命緩起訴，並於107年
    1月5日完成戒癮治療（見國立臺灣大學醫學院附設醫院雲林
    分院107年1月30日臺大雲分精字第1070001135號函），被告
    固於戒癮治療完成3年內再犯本件施用毒品犯行，然依照前
    揭說明，仍難認與觀察、勒戒或強制戒治「已執行完畢」之
    情形等同視之。
　㈢另被告本案施用第二級毒品犯行，經雲林地檢署檢察官以107
    年度毒偵字第485號為附命完成戒癮治療緩起訴處分確定，
    緩起訴期間自107年8月23日起至109年8月22日止，嗣被告已
    於108年8月22日完成戒癮治療，惟因被告於緩起訴期間內之
    108年9月17日故意更犯毒品危害防制條例第10條第2項施用
    第二級毒品罪，經檢察官以109年度撤緩字第41號撤銷該緩
    起訴處分等情，有該緩起訴處分書、撤銷緩起訴處分書、臺
    灣高等法院被告前案紀錄表各1份在卷可稽。被告雖曾因本
    案犯行，受有附命完成戒癮治療之緩起訴處分，惟該緩起訴
    經檢察官撤銷後，應回復為緩起訴處分前之狀態，且揆諸前
    開說明，亦無從認被告事實上已接受等同「觀察、勒戒或強
    制戒治」執行完畢釋放之處遇。而被告行為後，毒品危害防
    制條例第20條第3項、第24條規定業已修正，從而被告行為
    後，毒品危害防制條例第20條第3項、第24條規定業已修正
    施行，其被訴於107年2月18日晚間7時許，施用第二級毒品
    犯行，顯與其最近1次經強制戒治執行完畢之日（92年4月27
    日）相距已逾3年。依前開規定及說明，應由檢察官視個案
    情節，依修正後毒品危害防制條例第24條第2項規定裁量，
    聲請法院裁定觀察、勒戒或再為附命完成戒癮治療等適當之
    處理，不得逕行起訴。是檢察官前依修正前毒品危害防制條
    例第24條規定聲請簡易判決處刑，起訴程序固未違背當時之
    規定，然依新修正毒品危害防制條例第24條第2項規定，已
    不得逕行起訴，起訴程序違背規定，本院爰不經言詞辯論，
    逕為諭知不受理判決。
據上論斷，應依刑事訴訟法第452條、第303條第1款、第307條，
判決如主文。
本案經檢察官黃瑞盛聲請以簡易判決處刑。                  
中　　華　　民　　國　　110 　年　　7 　　月　　30　　日
　　　　　　　　　刑事第五庭  法  官   陳韋仁
以上正本證明與原本無異。
如不服本判決應於收受本判決後20日內向本院提出上訴書狀，上
訴書狀應敘述具體理由。上訴書狀未敘述上訴理由者，應於上訴
期間屆滿後20日內補提理由書狀於本院（均須按他造當事人之人
數附繕本）「切勿逕送上級法院」。
中　　華　　民　　國　　110 　年　　7 　　月　　30　　日
                              書記官   陳映佐